臺灣臺南地方法院交通事件裁定　　　　　　　　　　九十三年度交聲字第四三五號
　　移
　　受處分人
　　即異議人　甲○○
右列受處分人因違反道路交通管理處罰條例案件，對於交通部公路總局嘉義區監理所
台南監理站民國九十三年七月二十六日所為之裁決處分（處分案號：嘉監南字第裁七
四—Ｍ00000000號），聲明異議，本院裁定如左：
    主  文
異議駁回。
    理  由
一、聲明異議意旨略以：(一)依行政執行法第三條：行政執行，應依公平合理之原則，
    兼顧公共利益與人民權益之維護，以適當之方法為之，不得逾達成執行目得之必
    要限度。該案爭議處之原舉發單位無法依陳述具體答覆。因舉發地點台二十線二
    二點五公里處，警方是否有取得管理機關或地主授權同意使用，及有關專屬管轄
    之規定。請依行政程序法第一百十一條第六款規定裁決。(二)依行政程序法第三十
    七條規定，當事人於行政程序中，除得自行提出證據外，亦得向行政機關申請調
    查事實及證據。(三)「一張照片無法說明完整的事實」。(四)台南縣警察局新化分局
    員警以逕行舉發，疑似違行政程序法第一百五十四條規定之：訂定依據及草案全
    文或其主要內容。從而，異議人不服原裁處，而提起本件異議。
二、按汽車駕駛人，行車速度，超過規定之最高時速者，處新台幣一千二百元以上二
    千四百元以下罰鍰；並予記違規點數一點；汽車駕駛人之行為有其他違規行為經
    以科學儀器取得證據資料之情形，當場不能製單舉發者，得對汽車所有人逕行舉
    發處罰；前開逕行舉發，應記明車輛牌照號碼、車型等可資辨明之資料，查明汽
    車所有人姓名或名稱、住址後，製單舉發處罰之，道路交通管理處罰條例第四十
    條第一項、第六十三條第一項第一款、第七條之二第一項第六款、第二項分別定
    有明文。
三、經查：
  (一)本件受處分人即異議人甲○○所有車牌號碼５７７９－ＧＦ號自小客貨車，於民
    國九十三年四月二十五日上午九時二十六分許，行經速限六十公里之省道台二十
    線二二點五公里路段時，為警以雷達測速儀（照相式）測獲該輛自小客貨車之行
    車時速高達九十二公里，已超速三十二公里，而違反道路速限管制規定之事實，
    有台南縣警察局南縣警交字第Ｍ00000000號舉發違反道路交通管理事件
    通知單一紙、違規車輛採證相片一張、及台南縣警察局新化分局九十三年五月二
    十七日南縣化警五字第０九三０００八九五八號書函一份等附卷可稽。
  (二)異議人雖辯稱：一張照片無法說明完整的事實云云。惟查，本件取締當時所使用
    之雷達測速儀係領有合法執照，並經經濟部標準檢驗局檢定合格，且尚在有效期
    間內，又該儀器可自動偵測來車車速，發現超速時並自動拍照取證，相關數據同
    時顯示於採證相片內，故該儀器取證相片為合格之科學證據，並測速結果應可採
    信，此有台南縣警察局新化分局九十三年五月二十七日南縣化警五字第０九三０
    ００八九五八號函暨所檢附之經濟部標準檢驗局九十二年八月十九日雷達測速儀
    檢定合格證書影本在卷足憑。又按法院受理交通異議案件，乃是對於交通舉發行
    政處分審查是否違法，本質上屬於行政爭訟過程，與普通法院審理刑事案件之原
    則不同。其舉證責任之原理，非如刑事案件中，應超越任何合理懷疑始可為有罪
    判決者之嚴格程度。其舉證責任之原理，應與民事訴訟相類似，除有特別規定外
    ，基本上準用民事訴訟法，由國家機關與人民二造，各自履行其主觀之舉證責任
    ，在過程中各自提出證據；若窮盡各種證據方法，待證結果仍有不明時，則由客
    觀之舉證責任危險分配原則，決定國家機關與人民二造何人應受敗訴危險。此參
    酌行政訴訟法第一百三十六條規定準用民事訴訟法第二百七十七條自明。經查，
    原裁決機關交通部公路總局嘉義區監理所台南監理站，裁決異議人所有前開自小
    客車有違反道路速限管制規定，乃引據舉發單及違規車輛採證相片為證，而異議
    人就其指稱舉發有誤乙節，並未提出確實證據以供調查，且未提供任何相關證據
    足資證明。從而，異議人空言辯稱：一張照片無法說明完整的事實云云，要係卸
    責之詞，自無可採。綜上，異議人之自小客車，有於前開時、地經人駕駛而行車
    速度超速之違規事實，應堪認定。
  (三)按行政程序法第一百五十四條第一項規定：「行政機關擬訂法規命令時，除情況
    急迫，顯然無法事先公告周知者外，應於政府公報或新聞紙公告，載明下列事項
    ：‧‧二、訂定之依據。三、草案全文或其主要內容‧‧」。經查，台南縣警察
    局係依據前述之道路交通管理處罰條例第四十條第一項、第六十三條第一項第一
    款、及第七條之二第一項第六款、第二項等規定，而逕行舉發異議人前述自小客
    車有違規超速之情事，並非「行政機關擬訂法規命令」，是與行政程序法第一百
    五十四條所規定之情形尚屬有間。復按行政程序法第一百十一條第六款規定：「
    行政處分有下列各款情形之一者，無效：六、未經授權而違背法規有關專屬管轄
    之規定或缺乏事務權限者」。然按「道路交通管理之稽查，違規紀錄，由交通勤
    務警察，或依法令執行交通稽查任務人員執行之」、「公路主管及警察機關就其
    主管業務，查獲違反道路交通管理之行為者，應本於職權舉發或處理之」，道路
    交通管理處罰條例第七條第一項、及違反道路交通管理事件統一裁罰基準及處理
    細則第六條定有明文；準此，台南縣警察局就道路交通管理之稽查及違規紀錄等
    事項，當然為其事務權限範圍，且上開違規地點亦在台南縣轄區內，是台南縣警
    察局舉發本件交通違規事件，於法即屬有據。是異議人引據行政程序法第一百十
    一條第六款，辯稱：本件交通違規舉發屬無效行政處分云云，尚有誤會。又本件
    異議人並未提出任何相關事證，證明本件違規舉發有何違反行政執行法第三條所
    規定之情事。綜上，異議人所辯上情，經核於法均屬無據。
四、綜上所述，本件受處分人即異議人甲○○所有之前述自小客車，有於上開時、地
    經人駕駛而超速之違規事實，既堪認定，則原處分機關即交通部公路總局嘉義區
    監理所台南監理站據此引用道路交通管理處罰條例第四十條第一項規定，裁處異
    議人罰鍰新台幣一千九百元，並依同條例第六十三條第一項第一款之規定，記違
    規點數一點，於法並無不當。從而，本件異議人之異議經核並無理由，應予駁回
    。
五、據上論斷，應依道路交通案件處理辦法第十九條，裁定如主文。
中      華      民      國      九十三    年      十一    月    十六    日
                                臺灣臺南地方法院交通法庭
                                    法  官    洪  榮  家
右正本證明與原本無異。
如不服本裁定應於送達後五日內向本院提出抗告狀。
                                    書記官    陳  志  德
中      華      民      國      九十三    年      十一    月    十六    日
